【裁判字號】    92,訴,1829
【裁判日期】    921114
【裁判案由】    毒品危害防制條例
【裁判全文】
臺灣板橋地方法院刑事判決                        九十二年度訴字第一八二九號
    公  訴  人  臺灣板橋地方法院檢察署檢察官
    被      告  甲○○
右列被告因違反毒品危害防制條例案件，經檢察官提起公訴（九十二年度毒偵字第一
二八九號、第一三五七號），本院合議庭裁定依簡式審判程序審理，並判決如左：
    主  文
甲○○連續施用第一級毒品海洛因，累犯，處有期徒刑壹年。
扣案之第一級毒品海洛因貳包（驗餘總淨重零點肆貳公克）沒收銷燬之。另注射針筒
乙支、玻璃球吸食器肆個、吸管貳支及吸食器乙組沒收之。
    事  實
一、甲○○曾因違反毒品危害防制條例案件，於民國八十九年二月二十四日，經本院
    以八十八年度易字第四六二九號判處有期徒刑五月，如易科罰金，以三百元折算
    一日確定。又因竊盜案件，於八十九年九月二十八日，經本院以八十九年度易字
    第一七七五號判處有期徒刑一年確定。前開二罪接續執行，嗣於九十一年四月一
    日縮短刑期假釋出監，九十一年五月五日縮刑期滿未經撤銷假釋而視為執行完畢
    。其前因施用第二級毒品案件，經臺灣板橋地方法院檢察署檢察官聲請本院以八
    十八年度毒聲字第一五二五號裁定送觀察、勒戒後，認無繼續施用毒品之傾向，
    而經該署檢察官於八十八年三月二十三日，以八十八年度偵字第五五六六號為不
    起訴處分確定。又因施用第二級毒品案件，經臺灣板橋地方法院檢察署檢察官聲
    請本院於八十八年五月十四日，以八十八年度毒聲字第三○三七號裁定送觀察、
    勒戒後，認無繼續施用毒品之傾向，而經該署檢察官於八十八年六月九日，以八
    十八年度偵字第九九一六號、第九九一七號、第九九二○號（起訴書漏載後二者
    案號）為不起訴處分確定。復因施用第二級毒品案件，經臺灣板橋地方法院檢察
    署檢察官聲請本院於八十八年十月二十八日，以八十八年度毒聲字第六八一六號
    裁定令入戒治處所施以強制戒治一年，其前開犯行，並經本院以右述八十八年度
    易字第四六二九號判處有期徒刑五月，如易科罰金，以三百元折算一日確定。詎
    其仍不知悔改，復基於施用第二級毒品安非他命之概括犯意，自九十一年十二月
    下旬某日起，在其位於臺北縣中和市○○路十巷三二之三號之住處，以將安非他
    命置於玻璃瓶吸食器內，再點火加以燒烤吸食煙霧之方式，非法施用第二級毒品
    安非他命多次。其後復承接上開施用第二級毒品安非他命之概括犯意及同時基於
    施用第一級毒品海洛因之概括犯意，自九十二年三月初旬某日起，迄同年四月十
    六日止，在上址，以將海洛因、安非他命置於玻璃瓶吸食器內，再點火加以燒烤
    吸食煙霧之方式，非法施用第一級毒品海洛因及第二級毒品安非他命多次。嗣先
    於九十二年四月十一日十三時許，在上址經警查獲，並扣得其所有供施用第二級
    毒品安非他命所用之玻璃球吸食器三個、吸管二支及用以吸取酒精點燃吸食器之
    注射針筒乙支；復於同月十六日二十二時三十分許，在上址再度經警查獲，並扣
    得其所有供施用之第一級毒品海洛因二包（驗餘總淨重○‧四二公克）、其所有
    供施用第一、二級毒品所用之玻璃球吸食器乙個及吸食器乙組。其上開施用第一
    級毒品海洛因及第二級毒品安非他命犯行，復經本院於九十二年五月三十日，以
    九十二年度毒聲字第一七○九號裁定令入戒治處所施以強制戒治一年。
二、案經臺北市政府警察局中山分局及臺北縣政府警察局蘆洲分局移送臺灣板橋地方
    法院檢察署檢察官偵查起訴。
    理  由
一、右揭犯罪事實，業據被告甲○○於本院審理中坦承不諱（詳本院九十二年十月三
    十日簡式審判筆錄第二頁）。且被告分別於九十二年四月十一日十六時三十分許
    及同月十七日上午六時許，經警查獲所採集之尿液檢體，經送臺北市立療養院及
    臺灣檢驗科技股份有限公司檢驗結果，均呈鴉片類陽性反應及安非他命陽性反應
    ，此有臺北市立療養院煙毒尿液檢驗報告及臺灣檢驗科技股份有限公司濫用藥物
    尿液檢驗報告各乙紙附卷可憑（分別附於臺灣板橋地方法院檢察署九十二年度毒
    偵字第一二八九號偵查卷宗第六六頁、九十二年度毒偵字第一三五七號偵查卷宗
    第七七頁）。此外，復有經警於九十二年四月十一日十三時許，在上址查扣之玻
    璃球吸食器三個、吸管二支及注射針筒乙支；於同月十六日二十二時三十分許，
    在上址查扣之海洛因二包、玻璃球吸食器乙個及吸食器乙組扣案可稽。而上開經
    警於九十二年四月十一日查扣之玻璃球吸食器三個、吸管二支，係被告所有用以
    施用第二級毒品安非他命所用之物，另注射針筒乙支，係被告所有用以吸取酒精
    點燃吸食器，亦係施用第二級毒品安非他命所用之物，另於同月十六日經警查扣
    之玻璃球吸食器乙個及吸食器乙組，亦係被告所有供施用第一、二級毒品所用之
    物，均據被告供承在卷（詳本院九十二年十月三十日簡式審判筆錄第三頁）。而
    於同月十六日經警查扣之海洛因二包，驗餘總淨重○‧四二公克，復有法務部調
    查局九十二年五月二十一日調科壹字第○六○○○七一三○號鑑定通知書乙紙在
    卷可按（附於上開九十二年度毒偵字第一三五七號偵查卷宗第八四頁），是以，
    被告前開不利於己之自白，核與事實相符，應堪採信。
二、次者，被告前因施用第二級毒品案件，經臺灣板橋地方法院檢察署檢察官聲請本
    院以八十八年度毒聲字第一五二五號裁定送觀察、勒戒後，認無繼續施用毒品之
    傾向，而經該署檢察官於八十八年三月二十三日，以八十八年度偵字第五五六六
    號為不起訴處分確定。又因施用第二級毒品案件，經臺灣板橋地方法院檢察署檢
    察官聲請本院於八十八年五月十四日，以八十八年度毒聲字第三○三七號裁定送
    觀察、勒戒後，認無繼續施用毒品之傾向，而經該署檢察官於八十八年六月九日
    ，以八十八年度偵字第九九一六號、第九九一七號、第九九二○號為不起訴處分
    確定。復因施用第二級毒品案件，經臺灣板橋地方法院檢察署檢察官聲請本院於
    八十八年十月二十八日，以八十八年度毒聲字第六八一六號裁定令入戒治處所施
    以強制戒治一年，其前開犯行，並經本院以右述八十八年度易字第四六二九號判
    處有期徒刑五月，如易科罰金，以三百元折算一日確定等情，有臺灣板橋地方法
    院檢察署檢察官八十八年度偵字第五五六六號不起訴處分書、八十八年度偵字第
    九九一六號、第九九一七號、第九九一八號、第九九二○號不起訴處分書、本院
    八十八年度易字第四六二九號刑事判決及臺灣高等法院被告全國前案紀錄表各乙
    紙在卷可稽（分別附於上開九十二年度毒偵字第一二八九號偵查卷宗第六二頁至
    第六三頁、九十二年度毒偵字第一三五七號偵查卷宗第七八頁至第八○頁及本院
    卷內），其本次施用第一、二級毒品犯行，復經本院於九十二年五月三十日，以
    九十二年度毒聲字第一七○九號裁定令入戒治處所施以強制戒治一年，復有卷附
    之本院九十二年度毒聲字第一七○九號刑事裁定乙紙在卷可稽（附於上開九十二
    年度毒偵字第一二八九號偵查卷宗第六八頁至第六九頁），準此，其四犯毒品危
    害防制條例第十條之罪，應堪認定。綜上，本件事證明確，被告犯行，洵堪認定
    ，應依法論科。
三、按毒品危害防制條例業於八十六年十月三十日經立法院三讀通過，嗣於八十七年
    五月二十日經總統公布，於八十七年五月二十二日零時起生效施行，海洛因及安
    非他命依該條例第二條第二項第一款、第二款之規定，分屬於第一級、第二級毒
    品，復依該條例第十條規定，施用第一級毒品者，處六月以上，五年以下有期徒
    刑；施用第二級毒品者，處三年以下有期徒刑。但第一次施用毒品者，檢察官應
    先將被告送勒戒處所觀察、勒戒；經觀察、勒戒後無繼續施用毒品之傾向者，應
    由檢察官為不起訴之處分，有繼續施用毒品之傾向者，由檢察官聲請法院裁定令
    入戒治處所施以強制戒治，其期間為一年；依前項規定為不起訴之處分後，五年
    內再犯第十條之罪，經觀察、勒戒後，認有繼續施用毒品之傾向或三犯以上者，
    不適用前項之規定。毒品危害防制條例第二十條第一項、第二項、第三項分別定
    有明文。本件被告前因施用第二級毒品案件，經本院二次裁定送觀察、勒戒後，
    均認無繼續施用毒品之傾向，而經臺灣板橋地方法院檢察署檢察官為不起訴處分
    ，又因施用第二級毒品案件，經本院以八十八年度毒聲字第六八一六號裁定令入
    戒治處所施以強制戒治一年，其前開犯行，並經本院以八十八年度易字第四六二
    九號判處有期徒刑五月，如易科罰金，以三百元折算一日確定，已如前述，其於
    五年內又犯本件施用毒品犯行，揆諸前開規定，核被告施用海洛因之犯行，係犯
    同條例第十條第一項之施用第一級毒品罪；其施用安非他命之犯行，係犯同條例
    第十條第二項之施用第二級毒品罪，其施用第一級毒品海洛因、第二級毒品安非
    他命前後持有第一級毒品海洛因、第二級毒品安非他命之低度行為，為施用之高
    度行為所吸收，均不另論罪。其多次施用第一級毒品海洛因、第二級毒品安非他
    命之犯行，均係時間緊接，所犯又係構成要件相同之罪名，顯各係基於概括之犯
    意反覆為之，均為連續犯，應依刑法第五十六條之規定論以一罪，並加重其刑。
    再其所犯上開二罪，係一行為同時觸犯二罪名，為想像競合犯，應依刑法第五十
    五條之規定，從一重之毒品危害防制條例第十條第一項之施用第一條毒品罪論處
    ，公訴人固認上開二罪應分論併罰，然被告係自九十二年三月初旬某日起，迄同
    年四月十六日止，同時施用第一級毒品海洛因及第二級毒品安非他命，業據被告
    供承在卷（詳本院九十二年十月三十日簡式審判筆錄第二頁），則被告應係以一
    行為同時觸犯二罪名，準此，公訴人認應分論併罰，容有誤會。另公訴人雖僅敘
    及被告分別於九十二年四月十一日十六時三十分許及同月十七日凌晨五時十五分
    許，為警採尿前二十六小時內及九十六小時內，施用第一級毒品海洛因、第二級
    毒品安非他命之犯行，惟前揭事實欄所示被告施用第一級毒品、第二級毒品未據
    起訴部分，與公訴人起訴部分，有連續犯及想像競合犯之裁判上一罪關係，業如
    前述，為起訴效力所及，本院對此自應併予審理，附此敘明。第查，被告曾因違
    反毒品危害防制條例案件，於八十九年二月二十四日，經本院以八十八年度易字
    第四六二九號判處有期徒刑五月，如易科罰金，以三百元折算一日確定。又因竊
    盜案件，於八十九年九月二十八日，經本院以八十九年度易字第一七七五號判處
    有期徒刑一年確定。前開二罪接續執行，嗣於九十一年四月一日縮短刑期假釋出
    監，九十一年五月五日縮刑期滿未經撤銷假釋而視為執行完畢，有上開臺灣高等
    法院被告全國前案紀錄表乙紙在卷可按，其於受有期徒刑執行完畢後，五年以內
    再犯有期徒刑以上刑之本罪，為累犯，應依刑法第四十七條之規定加重其刑，並
    遞加之。爰審酌被告坦承犯行，態度良好，惟素行不佳，施用毒品戕害身心、害
    人害己及被告前因施用毒品，經法院送觀察、勒戒及強制戒治後，猶不思戒絕革
    除惡習，仍四犯本件施用毒品犯行，兼衡被告犯罪之動機、目的、手段、品行、
    生活狀況、智識程度等一切情狀，量處如主文所示之刑。至扣案之海洛因二包（
    驗餘總淨重○‧四二公克），係屬違禁物，不問屬於被告與否，併依毒品危害防
    制條例第十八條第一項之規定宣告沒收銷燬之。另扣案之注射針筒乙支、玻璃球
    吸食器四個、吸管二支及吸食器乙組，分係被告所有供施用毒品所用之物，業如
    前述，併依刑法第三十八條第一項第二款之規定宣告沒收之。至於經警於九十二
    年四月十六日二十二時三十分許，在上址查扣之分裝袋十八個，非係被告所有供
    施用毒品所用之物，業據被告供明在卷（詳本院九十二年十月三十日簡式審判筆
    錄第三頁）；第二級毒品安非他命乙包係呂英傑所有之物，注射針筒七支、吸管
    分裝器三支、內含海洛因之殘渣袋四個則係在傅志遠身上查獲，係屬傅志遠所有
    之物等情，分據斯時與被告一併經警查獲之傅志遠、林振賢、呂英傑、朱維鈞於
    警詢中陳明無訛（詳上開九十二年度毒偵字第一三五七號偵查卷宗第二一頁、第
    二八頁、第三五頁、第三九頁），既均非屬被告所有供本案施用毒品所用之物，
    本院礙難併予宣告沒收之，從而，公訴人就上開部分，併請求宣告沒收及沒收銷
    燬之，容有未當，附此敘明。
據上論斷，應依刑事訴訟法第二百九十九條第一項前段、第二百七十三條之一第一項
，毒品危害防制條例第十條第一項、第二項、第十八條第一項，刑法第十一條前段、
第五十六條、第五十五條、第四十七條、第三十八條第一項第二款，判決如主文。
本案經檢察官李吉祥到庭執行職務。
中      華民      國      九十二      年    十一    月    十四    日
                                  臺灣板橋地方法院刑事第十二庭
                                      法  官  游  秀  雯
右正本證明與原本無異。
如不服本判決，應於判決送達後十日內，向本院提出上訴狀。
                                      書記官  陳  姿  利
中      華      民      國      九十二      年    十一    月    十八    日
附錄本案論罪科刑法條全文：
毒品危害防制條例第十條
施用第一級毒品者，處六月以上五年以下有期徒刑。
施用第二級毒品者，處三年以下有期徒刑。


司法院資訊處製作；財團法人民間司法改革基金會備份。
